【裁判字號】    90,上易,355
【裁判日期】    900103
【裁判案由】    違反電子遊戲場業管理條例
【裁判全文】
臺灣高等法院臺中分院刑事判決                      九十年度上易字第三五五號
    上  訴  人  臺灣苗栗地方法院檢察署檢察官
    被      告  甲○○
    被      告  丙○○
右上訴人因被告等違反電子遊戲場業管理條例等案件，不服臺灣苗栗地方法院八十九
年度易字第一○○○號中華民國九十年一月三日第一審判決（起訴案號：臺灣苗栗地
方法院檢察署八十九年度偵字第二三八○號；移送併辦案號：同署八十九年度偵字第
二四六八號），提起上訴，本院判決如左：
    主    文
原判決撤銷。
甲○○共同違反未依電子遊戲場業管理條例規定辦理營利事業登記者，不得經營電子
遊戲場業之規定，累犯，處拘役伍拾日，如易科罰金，以參佰元折算壹日。電動機具
「喜從天降」、「鑽石賓果」、「祥龍電玩」各壹台（均含IC板壹面）、新臺幣貳仟
零陸拾元，均沒收。
丙○○共同連續違反未依電子遊戲場業管理條例規定辦理營利事業登記者，不得經營
電子遊戲場業之規定，處拘役肆拾日，如易科罰金，以佰元折算壹日。電動機具「
鑽石賓果」、「祥龍電玩」、「鑽石賓果」、「大舞台」各壹台（均含IC板壹面）、
新臺幣參佰柒拾元，均沒收。
甲○○、丙○○於八十九年十二月二十日被追加起訴涉犯賭博罪嫌部分，均公訴不受
理。
    事    實
一、甲○○曾於民國八十五年間因賭博案件，經台灣新竹地方法院判處有期徒刑四月
    確定，於八十五年八月十日易科罰金執行完畢。詎其仍不知悔改，復與丙○○共
    同基於違法經營電子遊戲場業（丙○○此部份係基於概括犯意，詳如後述）之犯
    意聯絡，自八十九年四月二十日起，由丙○○提供電動機具「鑽石賓果」、「祥
    龍電玩」各一台，擺設在甲○○所經營位於苗栗縣苗栗市○○路九五八號之「天
    蠍檳榔攤」之公眾得出入之場所，未依電子遊戲場業管理條例之規定，向主管機
    關苗栗縣政府申請辦理營利事業登記，而經營電子遊戲場業，所得營收二人均分
    ，並自斯時起，基於賭博之概括犯意聯絡，連續與不特定之賭客賭博財物；甲○
    ○另於八十九年五月十五日起，於與丙○○共同經營之上開二台電動機具外，又
    自行單獨設置電動機具「喜從天降」一台，亦供不特定之賭客賭博財物。其賭博
    之方式，乃係由不特定之賭客以新台幣（下同）十元之硬幣投入前開電動機具以
    一比一之比例開分後，由賭客押注，如有押中，可得不等倍數之分數，若未押中
    ，則所押分數自動從螢光幕扣除，所押賭注即歸甲○○、丙○○所贏得，若賭客
    不願繼續賭博，則以累積剩餘之分數，按上開比例向甲○○、丙○○兌換現金。
    嗣於八十九年五月二十一日十六時十六分許，在上址之公眾得出入之場所，經警
    當場查獲，並扣得上開電動機具計三台（含IC板三面）、「喜從天降」機具內之
    賭資一千六百九十元、「鑽石賓果」機具內之賭資三百七十元。丙○○復承前違
    法經營電子遊戲場業並賭博之概括犯意，續自八十九年五月二十一日起，另擺設
    電動機具「鑽石賓果」、「大舞台」各一台，於其所經營位於苗栗縣苗栗市○○
    路五十一號之「ＡＢＣ超商」之公眾得出入之場所，供不特定之賭客賭博財物。
    其賭博之方式，亦係由不特定之賭客以硬幣投入前開電動機具以一比一之比例開
    分後，由賭客押注，如有押中，可得不等倍數之分數，若未押中，則所押分數自
    動從螢光幕扣除，所押賭注即歸丙○○所贏得，若賭客不願繼續賭博，則以累積
    剩餘之分數，按上開比例向丙○○兌換現金。嗣於八十九年六月六日十四時二十
    許，在上址之公眾得出入之場所，經警當場查獲，並扣得上開電動機具計二台（
    含IC板二面）。
二、案經苗栗縣警察局苗栗分局報請台灣苗栗地方法院檢察署檢察官偵查起訴暨移送
    併案審理。
    理    由
一、訊據被告甲○○、丙○○對於渠等經營電子遊戲場業並未向主管機關苗栗縣政府
    申請辦理營利事業登記，及於八十九年五月二十一日十六時十六分許，在苗栗縣
    苗栗市○○路九五八號之「天蠍檳榔攤」，為警查獲「喜從天降」、「鑽石賓果
    」、「祥龍電玩」電動機具各壹台（均含IC板壹面）、新臺幣貳仟零六十元，暨
    被告丙○○於八十九年六月六日十四時二十分許，在苗栗縣苗栗市○○路五十一
    號之「ＡＢＣ超商」，為警查獲「鑽石賓果」、「大舞台」電動機具各一台（均
    含IC板壹面）之事實，固均供承不諱，惟均矢口否認有何違反電子遊戲場業管理
    條例及賭博之犯行，除均辯稱：該電動機具僅供員工使用，並未提供給客人賭博
    ，且電子遊戲場業管理條例應只對大型遊樂場來管制，小型檳榔攤應不在規範範
    圍內云云外；被告丙○○另辯稱：其於「ＡＢＣ超商」所擺放之電動機具是為了
    要賣云云。惟查：被告二人於警訊時已供承：扣案之「喜從天降」等三台電動機
    具，均是以一比一方式，即是以十元硬幣投入機台得十分，與機台電玩打玩，輸
    的話分數為機台吃掉，贏的話會依所按不同倍數得分，「喜從天降」是被告甲○
    ○自己從八十九年五月十五日起擺設，另二台是丙○○於八十九年四月二十日提
    供，每個月兩人一起開機算錢對半分等語屬實。原審法院於八十九年十一月二十
    四日訊問時，被告丙○○亦自承：「天蠍檳榔攤」內擺設之電玩之玩法是用投幣
    ，所得之分數可換現金，而擺放在「ＡＢＣ超商」內之電玩買來是讓客人玩，得
    分就換錢給客人等語明確。此外復有前揭機具之代保管單、代保管書及現場照片
    九紙附卷，及賭資一千六百九十元、三百七十元扣案可證，俱見被告二人確有以
    前開電動機具與不特定人對賭，所辯均係事後卸責之詞，不足採信。被告丙○○
    又辯稱：伊係自八十九年五月底起，始在「ＡＢＣ超商」內擺放前開二台電動機
    具云云。惟查被告於警訊時已供承：該兩台電動機具是於八十九年五月二十一日
    起擺放等語屬實，核與證人即被告丙○○之受僱人張秀英、羅芸惠於警訊所證相
    符。雖被告丙○○八十九年五月二十一日十八時三十分至苗栗縣警察局苗栗分局
    ，就在「天蠍檳榔攤」擺放電動機具一事接受偵訊，然彼時已晚，被告非不可於
    白天擺放上開電動機具營業，所辯應係圖減輕刑責之詞，不足採信。又證人張秀
    英於警訊時所證：電動機具是供客人試打云云；另證人羅芸惠於警訊、偵查中所
    證：查扣之「鑽石賓果」、「大舞台」電動機具係寄賣，一台二萬元云云，與被
    告丙○○於原審訊問時所供不符，顯係迴護其僱用人即被告丙○○之詞，均不足
    採信。另卷附現場相片所示被告丙○○於「ＡＢＣ超商」所設置之前開電動機具
    上雖擺放有：「合法電玩展售、歡迎試機、售價：二○○○○元」之壓克力牌一
    面，亦係掩人耳目之手法而已，不足為有利於被告丙○○之認定。本案事證明確
    ，被告等犯行堪以認定，均應依法論科。
二、按經營電子遊戲場業，應依公司法或商業登記法辦理公司或商業登記。未依電子
    遊戲場業管理條例規定辦理營利事業登記者，不得經營電子遊戲場業。電子遊戲
    場業管理條例第十條第一項前段、第十五條分別有明文。被告二人經營電子遊戲
    場業，未依上開規定辦理營利事業登記，並與不特定人賭博財物，所為均係犯同
    條例第二十二條，違反未依電子遊戲場業管理條例規定辦理營利事業登記罪，及
    刑法第二百六十六條第一項前段之普通賭博罪。被告二人就在「天蠍檳榔攤」，
    由丙○○提供電動機具「鑽石賓果」、「祥龍電玩」，而甲○○提供場地，共同
    經營電子遊戲場業，並就以此二台電動機具與人賭博之犯行部分間，有犯意聯絡
    及行為分擔，為共同正犯。又被告丙○○前後二次違反電子遊戲場業管理條例之
    犯行及被告二人前後多次賭博犯行，均時間緊接，方法相同，而犯同一之罪名，
    顯係基於概括犯意而為之，均為連續犯，各應以一罪論，並依法加重其刑。又被
    告甲○○曾於民國八十五年間因賭博案件，經台灣新竹地方法院判處有期徒刑四
    月確定，於八十五年八月十日易科罰金執行完畢之事實，有台灣苗栗地方法院檢
    察署刑案資料查註紀錄表、台灣高等法院被告全國前案紀錄表在卷可稽，其於刑
    之執行完畢後五年以內再犯本件電子遊戲場業管理條例第二十二條之有期徒刑以
    上之刑之罪，為累犯，依刑法第四十七條規定加重其刑。被告二人所犯上開二罪
    ，有方法結果之關係，為牽連犯，均應從一重依電子遊戲場業管理條例第二十二
    條之罪處斷，檢察官認上開二罪犯意個別，應予分論併罰，尚有未洽。另檢察官
    就被告二人在「天蠍檳榔攤」所為之賭博犯行，及被告丙○○於八十九年五月二
    十一日起違反電子遊戲場業管理條例第二十二條及賭博之犯行，雖未起訴，惟查
    被告二人此部份犯行，與已起訴之電子遊戲場業管理條例第二十二之犯行間，或
    有連續犯，或有牽連犯之裁判上一罪之關係，為起訴效力所及，本院自得併予審
    理。原審以被告二人賭博犯行之事證已臻明確，予以論科，固非無見，惟原審於
    理由欄僅泛稱被告二人對於賭博犯行，有共同正犯之關係，並未就被告二人僅就
    在「天蠍檳榔攤」由丙○○提供電動機具「鑽石賓果」、「祥龍電玩」二台部分
    ，有犯意之聯絡及行為之分擔，予以嚴謹區隔；復對於在「天蠍檳榔攤」查扣之
    現金一千六百九十元、三百七十元，合計為二千零六十元，誤算為一千九百六十
    元；且就被告丙○○在「ＡＢＣ超商」擺設電動機具之時間認定為自八十九年五
    月一日起，均有違誤。又就被告二人所犯電子遊戲場業管理條例第二十二條之罪
    ，認：（一）按電子遊戲場業管理條例所稱電子遊戲場業，指設置電子遊戲機供
    不特定人益智娛樂之營利事業，該條例第三條定有明文。再觀諸同條例第四條第
    二項規定該條例所指電子遊戲機不得有賭博或妨害風化之設計及裝置。足見該條
    例之規範對象，應係專以設置電子遊戲機供人益智娛樂為要，是所擺設之電子遊
    戲機，若有賭博或妨害風化之設計，均應無電子遊戲場業管理條例之適用。（二
    ）而本件在被告甲○○所經營之「天蠍檳榔攤」查獲之「鑽石賓果」、「祥龍電
    玩」、「喜從天降」各一台，其賭博之方式，乃係由不特定之顧客以新台幣（下
    同）十元之硬幣投入前開電動玩具機台開分後，賭法任由賭客押注，如有押中，
    可得不等倍數之分數，若未押中，則所押分數自動從螢光幕扣除，所押賭注即歸
    甲○○、丙○○所贏得，若賭客不願繼續賭博，則以累積剩餘之分數，按比例由
    電動玩具機台自動退出硬幣予顧客，已然有賭博之設計及裝置，即與該電子遊戲
    場業管理條例第四條第二項規定相違，是應無該條例之適用。如是，公訴人認被
    告二人另涉有違反電子遊戲場業管理條例之罪嫌，即有未合，此外，復查無其他
    積極證據足資證明被告二人確有公訴人所指此部分之犯行，而為被告二人無罪之
    諭知。惟按政府係為維護社會安寧、善良風俗、公共安全及國民身心健康，始有
    制定該條例以管理電子遊戲場業，此為該條例第一條開宗明義所明定，此乃針對
    經營電子遊戲場業者之管理，而設之特別規定，同條例為維護電子遊戲場所之安
    全，並於同條例第八條明定：電子遊戲場業，申請設立時應符合：
    一、營業場所位於實施都市計畫地區者，應符合區域計畫法及都市土地使用分區
    管制之規定；於非都市計畫地區者，應符合區域計畫法及非都市土地使用管制之
    規定，二、營業場所之建築物構造設備，應符合建築法令之規定，三、營業場所
    之消防安全設備，應符合消防法令之規定；同法第九條並設有電子遊戲場業之營
    業場所，應距離國民中、小學‧‧‧‧等機構五十公尺以上之規定。又如有犯組
    織犯罪防制條例等罪，經有罪判決確定等人，亦均不得充電子遊戲場業之負責人
    或營業場所管理人（同條例第十二條參照）；凡此均就經營電子遊戲場業者，應
    具備之場所構造、消防安全等及安寧維護等，特另設立之規定，有別於一般營利
    事業，非謂不具備上開管理條例第八條、九條之營業場所，即非屬電子遊戲場業
    管理條例所規範處罰之對象，再由該條例除於第十條第一項前段明定：「經營電
    子遊戲場業，應依公司法或商業登記法辦理公司或商業登記」外，更於同條例第
    十五條明定：「未依本條例規定辦理營利事業登記者，不得經營電子遊戲場業。
    」，因此即使符合公司法或商業登記法之規定經合法成立之公司或商業，凡未符
    合該條例之規定，並辦理營利事業登記者，均不得經營電子遊戲場業，至於商業
    登記法第四條所謂一般小規模商業或非屬營利事業登記管理規則及所得稅法所規
    範之營利事業，乃針對商業登記行政管理而設之規定，與電子遊戲場業管理條例
    之立法規範目的及對象均有不同，從而不須商業登記之小規模攤販，縱可經營其
    他非違法之商業，但仍不得經營電子遊戲場業，此觀同條例第十六條所定「非電
    子遊戲場業之其他營利事業，不得就其營業場所，供他人設置電子遊戲機營業」
    之規定，更屬明確，因之凡有違反該條例第十五條之規定者，即應適用同條例第
    二十二條之規定處罰。不因是否為上開小規模商業，或是否屬營利事業登記管理
    規則及所得稅法所規範之營利事業，而有不同。次按電子遊戲場業管理條例第四
    條第二項規定該條例所指電子遊戲機不得有賭博或妨害風化之設計及裝置，考其
    立法意旨，係為將電子遊戲場業納入行政機關之有效管理，以維護社會安寧及善
    良風俗，臻至保障公共安全及國民身心健康，茍有違反該條之禁止規定，則應依
    刑法賭博或妨害風化罪相關刑責予以追訴處罰，並非謂電子遊戲機如有賭博或妨
    害風化之設計及裝置，即無電子遊戲場業管理條例相關規定之適用。又如謂電子
    遊戲機有賭博或妨害風化之設計及裝置，即無電子遊戲場業管理條例規定之適用
    者，將造成行政機關無法依該條例相關之登記、評鑑、管理及處罰規定，具體規
    範電子遊戲場業，除造成行政管理之空窗期外，亦與該條例立法之本意有違。原
    審以被告二人於前開檳榔攤內擺設之上開電動機具，非電子遊戲場業管理條例所
    規範之電子遊戲機，核與公訴人所指之電子遊戲場業管理條例第二十二條之罪之
    構成要件有間，而認被告此部份不成立犯罪，尚有違誤。公訴人據此上訴，亦有
    理由，本院自應將原判決撤銷改判。爰審酌被告二人擺設電動機具係作為招徠檳
    榔攤生意之用，影響社會善良風俗，增進賭博之人射倖心理，及被告二人犯後均
    未能全然坦承犯行，惟態度尚稱良好等一切情狀，分別量處如主文第二、三項所
    示之刑，並均諭知易科罰金之折算標準。扣案如主文所示之電動賭博機具「鑽石
    賓果」、「祥龍電玩」各一台，為被告二人當場賭博之器具，「喜從天降」一台
    為被告甲○○當場賭博之器具、「大舞台」、「鑽石賓果」各一台，為被告丙○
    ○當場賭博之器具，自被告甲○○自行擺放之「喜從天降」機具取出之現金一千
    六百九十元，另自被告丙○○所提供而為被告二人共同賭博用之「鑽石賓果」內
    取出之現金三百七十元，為賭檯處之財物，依刑法第二百六十六條第二項規定，
    不問屬於犯人與否，均應宣告沒收。
三、按檢察官就犯罪事實一部起訴者，其效力及於全部，刑事訴訟法第二百六十七條
    定有明文；次按已經提起公訴之案件，在同一法院重行起訴者，應諭知不受理之
    判決，亦為刑事訴訟法第三百零三條第二款所明定。經查：公訴人提起本件公訴
    時，雖僅起訴被告等涉犯電子遊戲場業管理條例第二十二條之罪嫌，而未及於所
    犯賭博罪嫌部分，惟被告等所犯上開二罪間既具有方法結果之關係，為牽連犯，
    屬裁判上一罪，自為起訴效力所及，本院自得併予審理。乃公訴人又於八十九年
    十二月二十日原審審理時，以言詞就被告二人所涉於「天蠍檳榔攤」所為之賭博
    犯行，予以追加起訴，係就已經提起公訴之案件，在同一法院重行起訴，揆諸前
    開法律規定，就公訴人追加起訴部分，均應為被告二人不受理之諭知。
據上論結，應依刑事訴訟法第三百六十九條第一項前段、第三百六十四條、第二百九
十九條第一項前段、第三百零三條第二款，電子遊戲場業管理條例第二十二條，刑法
第十一條前段、第二百六十六條第一項前段、第二項、第二十八條、第五十六條、第
五十五條、第四十七條、第四十一條第一項前段，罰金罰鍰提高標準條例第一條、第
二條，判決如主文。
本案經檢察官乙○○到庭執行職務。
中      華      民      國      九十     年       三      月    二十九  日
                                  臺灣高等法院臺中分院刑事第四庭
                                        審判長法  官  洪  耀  宗
                                              法  官  吳  重  政
                                              法  官  江  德  千
右正本證明與原本無異。
不得上訴。
                                              書記官  吳  麗  琴
中      華      民      國      九十     年       三      月    二十九  日
附錄：論罪科刑法條
刑法第二百六十六條
在公共場所或公眾得出入之場所賭博財物者，處一千元以下罰金。但以供人暫時娛樂
之物為賭者，不在此限。
當場賭博之器具與在賭檯或兌換籌碼處之財物，不問屬於犯人與否，沒收之。
電子遊戲場業管理條例第二十二條：
違反第十五條規定者，處行為人一年以下有期徒刑、拘役或科或併科新臺幣五十萬元
以上二百五十萬元以下罰金。                                              Ｉ


司法院資訊處製作；財團法人民間司法改革基金會備份。
